【裁判字號】    91,訴,714
【裁判日期】    920528
【裁判案由】    偽造文書等
【裁判全文】
臺灣士林地方法院刑事判決                          九十一年度訴字第七一四號
    公  訴  人  臺灣士林地方法院檢察署檢察官
    被      告  甲○○
                乙○○
                戊○○
    右  一  人
    選任辯護人  莫家駿律師
右列被告等因偽造文書等案件，經檢察官提起公訴（九十年度偵字第四九四九號、九
十年度偵緝字第七二三號、九十一年度偵字第九九九號、九十一年度偵字第一四四Ｏ
號），及移
    主  文
甲○○共同連續行使偽造私文書，足以生損害於他人，處有期徒刑陸月，如易科罰金
，以參佰元折算壹日。
乙○○、戊○○共同行使偽造私文書，足以生損害於他人，各處有期徒刑肆月，如易
科罰金，均以參佰元折算壹日。
如附表(一)(二)(三)所示之物均沒收。
郭書玟被訴收受贓物部分免訴。
    事  實
一、甲○○於民國（以下同）八十九年間因違反動產擔保交易法案件，經本院判處有
    期徒刑三月（八十九年易字第七Ｏ六號），於九十年五月二日執行完畢（不構成
    累犯），猶不知悔改，竟基於概括之犯意，先於民國九十年三月十九日，利用其
    持有丙○○身分證之機會，並未事先告知丙○○即持丙○○之身分證，前往中華
    電信公司士林營運處，於申辦書、委託書上偽填丙○○署押，持向該公司行使申
    辦行動電話門號，使該公司誤為已得丙○○之授權，而交付000000000
    0門號通話卡一枚與甲○○使用，足生損害於丙○○及中華電信股份有限公司之
    權益，嗣經丙○○前往中華電信公司士林營運處書具切結書，表明遭冒名申請電
    話使用而發現上情。
二、戊○○基於概括之犯意，明知不詳姓名年籍之人所持有之國民身分證、駕駛執照
    等，係他人所遺失或遭竊之來源不明的贓物，竟先於八十九年八月至九十年三月
    二十二日間之某日，在不詳處所向不詳姓名人收受蘇芾芾之身分證一張。嗣又於
    九十年九月間，仍基於同一概括犯意，在不詳處所，向不詳姓名人收受王膺智、
    劉月春、林玉偉、彭道燦、呂美玉、陳志忠、張素琴、莊懿鈴之身分證，及謝秉
    成、吳佳賢之駕駛執照各一張。於九十年九月二十日凌晨一時三十分許，為警察
    在台北縣三重市○○街二二二巷六號五樓郭書玟住處，自在場之戊○○身上之皮
    包內扣得王膺智、劉月春、林玉偉、彭道燦、呂美玉、陳志忠、張素琴、莊懿鈴
    等人之身分證及謝秉成、吳佳賢之駕照等物。
三、戊○○自上開不詳姓名人之處收受已貼上郭書玟相片之蘇芾芾身分證後，找到郭
    書玟，兩人共同謀議利用蘇芾芾身分證冒領行動電話門號販賣換錢花用，乃於九
    十年三月二十二日偕同持該變造之蘇芾芾身分證，前往台北市○○街之「手機工
    廠通訊行」內交付予甲○○申辦五支行動電話，甲○○原認識郭書玟，明知蘇芾
    芾之身分證上所貼之照片係郭書玟的變造之證件，竟基於同一概括犯意及與郭書
    玟、戊○○共同犯意之聯絡予以代辦申請行動電話門號，並推由甲○○利用不知
    情之刻印店老闆偽造蘇芾芾之印章一顆，連同變造之蘇芾芾之身分證，持向中華
    電信公司士林營運處，以蘇芾芾名義接續填寫五張行動電話業務申請書、委託書
    、同意書各五份，並在各該文書上簽章欄處偽造蘇芾芾之署押及蓋用上開偽造印
    章之印文各一枚，持向中華電信公司之業務員李素珠行使，申請辦理五支行動電
    話門號，使李素珠誤認為甲○○已得蘇芾芾之授權，再由許某通知郭書玟、戊○○於同月二十七日十四時三十分許，偕同前往中華電信公司供李素珠核對郭書玟
    照片，使中華電信公司承辦人李素珠誤認為郭書玟即是蘇芾芾本人，因而交付0
    000000000、0000000000、0000000000、000
    0000000、0000000000號五線行動電話門號通話卡與被告等，
    足以生損害於蘇芾芾及中華電信公司之權益，嗣經蘇芾芾前往基隆市中華電信營
    運處書具切結書，表明遭冒名申請電話使用而發現上情。於同年四月十二日甲○○再度前往中華電信公司欲申辦行動電話時，經通報警方查獲。
四、案經台北市政府警察局北投分局、士林分局報告及台北縣政府警察局移送臺灣板
    橋地方法院檢察署呈請臺灣高等法院檢察署檢察長令轉臺灣士林地方法院檢察署
    偵查起訴。
    理  由
壹、有罪部分：
一、關於犯罪事實一之部分：訊據被告甲○○，對於右開事實一部分，坦承以丙○○
    名義申辦行動電話門號，惟辯稱：丙○○是我的小舅子，我要申請這門號有跟他
    說，但門號號碼沒有跟他說云云。然查：丙○○於九十年三月十六日雖曾由被告
    甲○○偕同申請0000000000之行動電話門號一支使用，但不知被告甲○○另以其名義申辦另一支0000000000號行動電話門號使用等情，業
    經被害人丙○○於九十年十一月十三日警訊筆錄中供述在卷，諸如「（問：到底
    你知不知道甲○○持你的身分證向中華電信公司申辦0000000000號行
    動電話？）我當時並不知情，是事後才知道的」；「我一接到（0000000
    000號行動電話帳單），我便至中華電信辦理切結書」；「我真的不知情，他
    拿我的證件申辦電話」等語，查丙○○與被告甲○○為二等姻親，當無設詞誣陷
    之理；又有被告甲○○於九十年三月十六日、十九日以丙○○名義辦理之行動電
    話業務申請書、委託書影本各一紙可資對照，而甲○○亦承認三月十九日辦理之
    申請書及委託書簽章欄處之丙○○簽名，係其所簽寫；觀諸上開二個申請書、委
    託書之記載，其中一門號係以丙○○名義親自簽名蓋章，另一門號則由被告代理
    名義申請，而丙○○於九十年三月二十六日收到帳單時，即前往中華電信公司填
    具被申請之切結書表示0000000000號係遭冒名申請，亦有該切結書影
    本在卷可稽，故丙○○如果確有同意被告以其名義代理申辦行動電話使用，則於
    三月二十六日收到二個帳單時，距申請日不到十天，必能清楚且確定係被告使用
    之門號而與被告甲○○聯絡，絕不會未經與甲○○聯絡即逕赴中華電信公司士林
    營運處書具切結書表明遭冒名申請電話使用之理，並有丙○○向中華電信股份公
    司士林營運處書具之切結書可按，是被告辯解事先經丙○○同意一語，與經驗法
    則有悖，不足採信，此部分事證明確，犯行堪以認定。
二、關於犯罪事實二之部分：訊據被告戊○○矢口否認有右開收受贓物的犯罪情事，
    辯稱：「我前男友與我同居在三重市○○街，他在偽造身分證，他出事後我才翻
    出蘇芾芾的身分證已改造完成之身分證，當時我以為郭書玟即蘇芾芾，我男朋友
    給我一電話號碼，說此人可以幫我，聯絡上後即拿給郭，我把蘇芾芾的身分證給
    郭書玟，直至九十年九月至永福街找郭，被警查獲才知郭為郭書玟等語（九十一
    年偵字第三一一三號併案卷第十一頁參照）。又稱：「（至於九十年九月二十日
    被查獲的證件）是我自石牌要去三重，中間有個朋友打電話給我，約在路邊要我
    帶東西到郭書玟處，我到後還來不及放下東西，就與郭書玟去買東西，回來後東
    西被翻出來，我才知道那是偽造的身分證等語。惟查：
  (一)收受蘇芾芾身分證部分：依經驗法則，被告戊○○既知其男朋友在偽造身分證，
    所持有者又係女性蘇芾芾之身分證，哪有不生懷疑之理，又其交與郭書玟時，如
    事先不認識，總要問個姓什名誰，才交付蘇芾芾之身分證與她，則郭書玟即未拿
    到蘇芾芾之身分證絕不會自我介紹叫蘇芾芾吧，何況被告戊○○與郭書玟於九十
    年三月二十二日即與郭書玟、甲○○等共同以蘇芾芾的身分證冒名申請五支行動
    電話門號，那有到九十年九月至永福街被警查獲，才知郭是郭書玟之理？所辯以
    為郭書玟即蘇芾芾云云，顯係卸責之詞，不可採信，而郭書玟亦稱「蘇芾芾的身
    分證是戊○○拿來的」，又經證人蘇芾芾在警訊時證稱：「我的身分證是於八十
    九年八月間遺失」等情，故被告戊○○有向不詳姓名人收受蘇芾芾經他人變造之
    身分證，應可認定。
  (二)收受王膺智、劉月春、林玉偉、彭道燦、呂美玉、陳志忠、張素琴、莊懿鈴等人
    之身分證及謝秉成、吳佳賢之駕照部分：
  (1)被告戊○○於九十年九月二十日查獲當日，在台北縣警察局刑警隊稱：「陳恩得
    於九十年九月十九日十五時在台北市○○○路○段將該身分證給我，叫我送至三
    重市○○街二二二巷六號五樓交給不知名之人」；又九十年十月十六日在偵查中
    稱「陳恩得在台北市○○○路交給我一包東西，用橡皮筋捆著，叫我帶到三重市
    ○○路二二二號六號五樓放著，說有人會來領取」等語，與本院訊問時辯稱：「
    是陳恩得打電話給我，叫我幫他帶去乙○○的家，沒說要交給何人」云云，非但
    前後所供不一，且交付對象不清不楚的受託方法，實違經驗法則，不足採信，故
    其所謂「交給不知名之人」、「沒說交給何人」、「有人會來領」等語，僅係其
    收受贓物的避就之詞，可以認定。
  (2)被告戊○○在檢察官偵查中稱：「（當時如何包裝？）第一張是身分證，都是差
    不多身分證大小，用橡皮筋交叉捆著，（有無拆開來看？）沒有，他交待我不要
    拆，說次序會亂，（陳恩得有無說從那來這些證件？）他說他從手機行拿出來的
    ，要辦一些證件」等語（九十年度偵字第一五五七０號卷卷第四十八頁反面參照
    ）。由此可見，被告戊○○既然已看到第一張為身分證，其他為與身分證差不多
    大小之證件，怎會不知為何物，所辯無非卸責之詞，不可採信。
  (3)被告又稱：「（檢察官問陳恩得在何處？）不知道，但陳恩得否認，我沒有別的
    證人、證物足以證明我向陳恩得拿的」云云（九十一年度偵字第三一一三號卷第
    十二頁參照）。而陳恩得在偵查中供稱：「（九十年九月十九日下午，有無在台
    北市○○○路與戊○○見面？）沒有，七、八月後就沒再與她連絡；（為何戊○○說你有交付一包東西給她？）我不曉得」（九十年度偵字第一五五七０號卷第
    五十頁反面參照）。
  (4)扣案之王膺智、劉月春、林玉偉、彭道燦、呂美玉、陳志忠、張素琴、莊懿鈴等
    人之身分證及謝秉成、吳佳賢之之駕照，係警察於九十年九月二十日凌晨一時三
    十分許，台北縣三重市○○街二二二巷六號五樓郭書玟住處，自戊○○身上之皮
    包內扣得，業經台北縣政府警察局刑警隊員丁○○到庭作證在卷，且有該等身分
    證影本在卷可按，並經被害人王膺智、劉月春、林玉偉、莊懿鈴、吳佳賢在警訊
    時供述無訛，及卷附贓物領據可稽。
  (三)綜上所述，被告戊○○明知蘇芾芾、王膺智、劉月春、吳佳賢等人之身分證、駕
    駛執照係來源不明之贓物，竟先後向不詳姓名之人收受可以認定。
三、關於犯罪事實三之部分：訊據被告甲○○、郭書玟、戊○○對於右揭時地，由甲○○持變造之蘇芾芾身分證辦理行動電話，並於中華電信公司通知後，由被告乙○○與戊○○前往確認身分後順利取得門號乙節坦承不諱，惟被告甲○○稱：蘇
    芾芾的身分證是老闆林國富拿給我去辦，我交手機門號及身分證給老闆時，才發
    現其中一張身分證上照片是郭書玟的，事前不知蘇芾芾之身分證為變造云云。被
    告郭書玟稱：蘇芾芾的身分證是戊○○拿來的，上面的照片不是我，因為有朋友
    說辦門號可以換錢，所以去辦門號拿給朋友，得二千元交給戊○○云云。被告戊○○稱：蘇芾芾身分證影本上面的照片我看不清楚是不是我的，好像不是我的，
    當時與郭書玟到通訊行是由郭書玟將蘇芾芾的身分證交給老闆等語為辯解。惟查
    ：
  (一)蘇芾芾身分證上係變造之相片，為戊○○自其朋友處收受後交與郭書玟，兩人因
    為沒錢，有朋友說辦門號可以換錢，所以一起去辦門號換得二千元，因戊○○生
    活較困難，所以該換得之二千先給戊○○用，已經被告郭書玟、戊○○一再供述
    在卷。而被告乙○○於九十一年一月三日偵訊中表示知道甲○○在代辦門號，才
    去找甲○○代辦（九十年度偵字第四九四九號卷第六十七頁參照），然後接到甲○○電話後，又共同到電信局核對相片，申請到門號後得款二千元花用等情，足
    見被告郭書玟、戊○○原想利用變造的蘇芾芾身分證冒名申請行動電話，有共同
    犯意聯絡，行為分擔至明，不因該蘇芾芾身分證上之相片係貼郭書玟、或戊○○
    之相片而有異，合先說明。
  (二)被告甲○○於九十年四月十二日案發之初在警訊時供稱：「我認識郭書玟本人，
    郭書玟為六十六年次，住北投區○○路，曾一起工作，且郭女曾寄住我阿姨家約
    八、九年之久」云云（九十年度偵字第四九四九號卷第三頁反面參照），在偵查
    中稱：「她（指郭書玟）原為我妻弟之女友」（同卷第五０頁反面參照），足見
    被告甲○○與郭書玟原本熟識。
  (三)被告甲○○於同日在警訊時供稱：「九十年三月二十二日下午十五時許，在大興
    街六一號手機工廠通訊行內遇見郭書玟本人，在通訊行內當場交給我蘇芾芾及陳
    佳瑩兩張身分證給我，請我代辦行動電話及手機共十件，每一個身分證各辦五支
    行動電話及門號使用」（九十年度偵字第四九四九號卷第三頁反面參照）；核與
    證人林國富在本院供稱：「有一天下午，應該是星期五下午，有兩個客人進來看
    門號，我要他們明天或星期一再來拿，客人說很趕，所以我才打電話給甲○○說
    要辦門號，甲○○來了，我就拿給許客人的身分證，許先生有問說那印章？那兩
    個人說沒有帶」；本院問：「你打電話給甲○○叫他來，那兩個客人還在」？答
    ：「還在，是兩位女孩子」；問：「記得他們嗎」？答：「記得，就是後面坐的
    兩名被告郭書玟與戊○○」；問：「你有替他們刻印章」？答：「是甲○○去辦
    門號，順便替他刻印章，我人都在店裡」等語（本院九十二年四月三十日筆錄參
    照）；而被告甲○○亦自承「申請書是我寫的，印章是我代刻的」（本院九十二
    年五月十四日審判筆錄十五頁參照）。
  (四)被告甲○○在本院一再供稱：蘇芾芾身分證上的相片是郭書玟，我當時拿去辦的
    就是這張照片，就是郭書玟沒錯；「那照片上面是學生的照片，我敢確定那是郭
    書玟的相片，當時電信局打電話給我說要找蘇芾芾，我直接打電話給郭書玟，要
    他去電信局核對」。
  (五)綜上可知，本件被告甲○○原與郭書玟熟識，郭書玟委託時雙方均見了面，郭書
    玟交付的蘇芾芾身分證上相片他可以確定是郭書玟的，而被告又去刻印店刻蘇芾
    芾的印章，代辦的申請書、委託書、及同意書上亦均簽寫蘇芾芾之姓名，電信局
    在尚未核發門號前，通知核對蘇芾芾身分時，被告甲○○竟直接打電話給郭書玟
    前往辦理，則豈有不知郭書玟以變造之蘇芾芾身分冒名申請行動電話之理？所辯
    「我交手機門號及身分證給老闆時，才發現其中一張身分證上照片是郭書玟的，
    事前不知蘇芾芾之身分證為變造」云云，顯係卸責之詞，不可採信。
  (六)茲又有中華電信公司士林營運處行動電話業務申請書聯單編號M90NPIN150923,
    M90NPIN150923,M90NPIN150955, M90NPIN150421,M90NPIN150752,M90NPIN154372
    及其委託書、同意書影本各五份上面之印文、署押為證，並有蘇芾芾之切結書、
    身分證影本各一份在卷可憑。被告甲○○與乙○○、戊○○間，有以蘇芾芾之身
    分證冒名申請五支行動電話門號通話卡的犯意聯絡、行為分擔等犯罪事實，至為
    明確，犯行均堪認定。
四、查被告戊○○就事實欄二部分之收受贓物行為，核係觸犯刑法第三百四十九條第
    一項之收受贓物罪，其先後兩次收受贓物之行為，時間相隔不遠，手段雷同，顯
    係基於概括犯罪為之，為連續犯。又被告甲○○、乙○○、戊○○就事實欄三之
    所為，核屬觸犯刑法第二百十六條、第二百十條、第二百十二條之行使偽造私文
    書罪、行使變造特種文書罪、第二百十七條第一項之偽造印章罪、及第三百三十
    九條第一項之詐欺取財罪，其偽造印文、署押，係偽造私文書之部分行為，偽造
    私文書之低度行為又為行使之高度行為所吸收，均不另論罪；被告利用不知情之
    刻印店老闆盜刻蘇芾芾印章，為間接正犯；被告等三人間就此部分有犯意聯絡及
    行為分擔，均為共同正犯。另被告甲○○就事實欄一部分，亦屬觸犯刑法第二百
    十六條、第二百十條之行使偽造私文書罪、第三百三十九條第一項之詐欺取財罪
    。被告三人所犯上開行使偽造私文書、行使變造特種文書、詐欺取財、偽造印章
    、及連續贓物罪間，均有方法結果之牽連關係，各應從行使偽造私文書一重處斷
    （此部分起訴書認係犯意及行為個別，似有誤解，亦經蒞庭檢察官已更正，有論
    告書可稽），被告甲○○先後兩次行使偽造私文書，時間緊接，手段相同，顯係
    基於概括犯意反覆為之，為連續犯，應加重其刑。爰審酌被告甲○○、乙○○、
    戊○○等三人犯罪之動機、目的、手段，及其品性、生活狀況、智識程度、犯罪
    所生之損害，及其犯罪後之態度等一切情狀，分別量處如主文所示之刑。
五、中華電信公司士林營運處行動電話業務申請書、委託書、同意書，雖已交付與第
    三人中華電信公司，惟其上偽造之「丙○○」署押一枚（詳附表(一)）；及偽造之
    「蘇芾芾」署名、印文各五枚（詳附表(二)）；及附表(三)偽造之蘇芾芾印章一顆，
    雖未扣案，但不能證明已滅失，不問屬於犯人與否，均應依刑法第二百十九條規
    定宣告沒收。
六、起訴書另以：被告戊○○提供前開自不詳人收受之蘇芾芾國民身份證一張與郭書
    玟，由乙○○提供自己照片一張，交由姓名年籍不詳之成年人，換貼郭書玟之照
    片於蘇芾芾之身分證上予以變造云云，惟遍查全卷，並無此部分之證據，而審判
    中，被告等均否認此部分之犯行，此外又查其他無積極證據足以證明被告戊○○
    、郭書玟二人有何變造蘇芾芾身分證情事，即不得以推測或擬制方法予以論罪，
    此部分犯罪不能證明，惟因與行使變造特種文書間有高低度之實質上一罪，故不
    另為無罪之諭知，併此敘明。
貳、免訴部分：
一、按案件曾經判決確定者，應諭知免訴之判決，刑事訴訟法第三百零二條第一款定
    有明文。此訴訟上所謂一事不再理之原則，關於實質上一罪或裁判上一罪，亦均
    有其適用，最高法院著有六十年台非字第七七號判例可資參照。
二、經查本件被告乙○○被訴收受李佳緣身分證及駕駛執照各一張，並加予變造，及
    偽造李佳緣健保卡一張部分，業經臺灣板橋地方法院於九十一年七月二十三日以
九十一年度易字第一五一六號判處有期徒刑四月確定，並正於臺北監獄臺北分監
    執行中等情，經被告述明在案，並有臺灣高等法院被告全國前案紀錄表一份在卷
    可稽。而本件公訴人起訴被告郭書玟於九十年三月間，自其友人處收受張秉慧、
    莫建微、許雅媜、李佳惠之身分證、及李佳緣之健保卡、身分證、駕駛執照等之
    事實，經核時間緊接，手段相同，且係同一時間被查獲，應屬連續犯，其中關於
    收受李佳緣證照部分，既經判決確定，揆諸上開法條及判例之說明，此部分自應
    諭知免訴之判決。
據上論斷，應依刑事訴訟法第二百九十九條第一項前段、第三百零二條第一款、刑法
第二十八條、第五十六條、第二百十六條、第二百十條、第二百十二條、第二百十七
條第一項、第三百三十九條第一項、第三百四十九條第一項、第五十五條、第二百十
九條、第四十一條第一項前段，罰金罰鍰提高標準條例第一條前段，第二條、判決如
主文。
本案經檢察官呂文忠到庭執行職務
中      華      民      國      九十二    年      五    月    二十八  日
                                      臺灣士林地方法院刑事第一庭
                                          法  官  林  清  吉
右正本證明與原本無異。
如不服本判決，應於判決送達後十日內，向本院提出上訴狀。
                                          書記官  陳  美  月
中      華      民      國      九十二      年      六    月    三      日
附表：
(一)、偽造丙○○之署名數：
┌─────────┬──────┬───────┬───────┐
│ 文   書   種   類│ 申請書署名 │   委託書署名 │   同意書署名 │
├─────────┼──────┼───────┼───────┤
│ m90npin135419門號│ 一         │   一         │              │
└─────────┴──────┴───────┴───────┘
(二)、偽造蘇芾芾之署名與印文數：
┌────────┬─────────┬─────────┬───────
│ 文  書  種  類 │ 申請書署名及印文 │ 委託書署名及印文 │ 同意書署名及?
├────────┼─────────┼─────────┼───────
│ 0000000000門號 │ 各一             │ 各一             │ 各一
├────────┼─────────┼─────────┼───────
│ 0000000000門號 │ 各一             │ 各一             │ 各一
├────────┼─────────┼─────────┼───────
│ 0000000000門號 │ 各一             │ 各一             │ 各一
├────────┼─────────┼─────────┼───────
│ 0000000000門號 │ 各一             │ 各一             │ 各一
├────────┼─────────┼─────────┼───────
│ 0000000000門號 │ 各一             │ 各一             │ 各一
└────────┴─────────┴─────────┴───────
(三)、偽造之蘇芾芾印章一顆。
附錄本案論罪法條全文
中華民國刑法第二百一十六條
 (行使偽造變造或登載不實之文書罪)
行使第二百十條至第二百十五條之文書者，依偽造、變造文書或登載不實
事項或使登載不實事項之規定處斷。
中華民國刑法第二百一十條
 (偽造變造私文書罪)
偽造、變造私文書，足以生損害於公眾或他人者，處五年以下有期徒刑。
中華民國刑法第二百一十二條
 (偽造變造特種文書罪)
偽造、變造護照、旅券、免許證、特許證及關於品行、能力服務或其他相
類之證書、介紹書，足以生損害於公眾或他人者，處一年以下有期徒刑、
拘役或三百元以下罰金。
中華民國刑法第三百三十九條
 (普通詐欺罪)
意圖為自己或第三人不法之所有，以詐術使人將本人或第三人之物交付者
，處五年以下有期徒刑、拘役或科或併科一千元以下罰金。
以前項方法得財產上不法之利益或使第三人得之者，亦同。
前二項之未遂犯罰之。
刑法第三百四十九條第一項：
中華民國刑法第三百四十九條
收受贓物者，處三年以下有期徒刑、拘役或五百元以下罰金。
搬運、寄藏、故買贓物或為牙保者，處五年以下有期徒刑、拘役或科或併
科一千元以下罰金。
因贓物變得之財物，以贓物論。


司法院資訊處製作；財團法人民間司法改革基金會備份。
